【裁判字號】    96,上易,919
【裁判日期】    970708
【裁判案由】    給付貨款
【裁判全文】
臺灣高等法院民事判決                 96年度上易字第919號
上  訴  人  玉雷機械有限公司
法定代理人  乙○○
訴訟代理人  陳魁元律師
複  代理人  黃仕翰律師
被  上訴人  理成工業股份有限公司
法定代理人  甲○○
訴訟代理人  陳明良律師
上列當事人間請求給付貨款事件，上訴人對於中華民國96年9月
28日臺灣桃園地方法院95年度訴字第1851號第一審判決提起上訴
，本院於97年6月24日言詞辯論終結，判決如下：
    主    文
上訴駁回。
第二審訴訟費用由上訴人負擔。
    事    實    及    理    由
一、上訴人主張略以：兩造於民國（下同）91年3月4日簽訂合約
    （下稱91年合約，工程編號A1S061），被上訴人就其承攬核
    四龍門電廠新建鋼骨工程向上訴人購買對插式格柵板，總價
    新台幣（下同）777萬元，數量100公噸，實作實算。91年6
    月14日，被上訴人追加購買SUS-240對插式柵板，總價為50
    萬3004元。91年11月14日，被上訴人通知SUS-240格柵板樣
    品已通過審核，上訴人旋以24萬8418元向訴外人臣佳企業有
    限公司（下稱臣佳公司）購買材料，另花費6萬9940元委請
    訴外人昇誼有限公司（下稱昇誼公司）加工，合計支出31萬
    8358元；然被上訴人事後無端變更為電阻焊格式格柵板，拒
    收前開成品，自應負擔上述花費。92年9月16日，兩造另簽
    訂工程合約書（下稱92年合約，合約編號P026C），被上訴
    人向上訴人購買電阻式鋸齒型格柵板，總價549萬元，數量
    180公噸，亦採實作實算，上訴人已出貨40.406公噸，被上
    訴人尚餘7萬元貨款未付。爰訴請被上訴人給付貨款38萬
    8358元等語。於原審聲明：被上訴人應給付上訴人38萬8358
    元，及自起訴狀影本送達翌日起至清償日止按年息百分之五
    計算之利息（原審為上訴人敗訴判決，上訴人不服提起上訴
    ）。並上訴聲明：(一)原判決廢棄。(二)上開廢棄部分，被上訴
    人應給付上訴人38萬8358元，及自起訴狀繕本送達翌日起至
    清償日止按年息百分之五計算之利息。
二、被上訴人則以：依91年合約得標廠商應注意事項與格柵板材
    料補充說明，上訴人應將材料送交被上訴人與業主審查，經
    核准後方可進場施工、生產供料。然上訴人於91年11月18日
    及同年12月3日所提供SUS-240格柵板材料未通過審核，92年
    2月25日將SUS-240成品送檢仍未過關；因被上訴人並未通知
    上訴人生產，是以上訴人自行向臣佳公司、昇誼公司購料及
    加工成本應由其負擔；否則上訴人也應在請款同時交付上開
    材料。依92年合約，上訴人尚應交付3533組Ｍ型固定夾及自
    攻牙螺絲配件，以每組20元計算，3500組貨款共計7萬元，
    因上訴人遲未交付，被上訴人解除此部分契約，並以所受損
    害7萬元與上訴人貨款相抵銷等語，資為抗辯。並答辯聲明
    ：上訴駁回。
三、兩造不爭執事實：
  (一)兩造於91年3月4日簽定91年合約（工程編號A1S061），被上
    訴人向上訴人購買對插式格柵板，總價777萬元，數量100
    公噸，實作實算。91年6月14日，被上訴人追加購買SUS-240
    對插式格柵板，總價50萬3004元。92年9月16日，兩造簽立
    92年合約，被上訴人另向上訴人購買電阻式鋸齒型格柵板，
    總價549萬元，數量180公噸，亦採實作實算。
  (二)91年合約計價付款規定之得標廠商應注意事項第2條記載：
    「如需送審材料者，則需送審甲方（被上訴人）、業主，經
    核准後方可進場施工，否則除不得計價外，必要時得無條件
    拆除後重做，若因而造成甲方工期延誤，則一切後果由乙方
    （上訴人）負責」；格柵板材料補充說明第8條亦記載：「
    材料需送審，故乙方需於甲方通知承包確認後開始送審甲方
    、業主，經核准後合約始生效，開始生產供料，否則除不得
    計價外，必要時得無條件運離工地重新提供合格材料，若因
    而造成甲方工期之延誤，其一切損失概由乙方負責」。
  (三)上訴人依92年合約交付電阻式鋸齒型格柵板40.406公噸，被
    上訴人於起訴前付貨款74萬6786元，訴訟中再支付41萬5597
    元，尚餘7萬元貨款未付。
四、本件爭點為：(一)上訴人就SUS-240格柵板所支出31萬8358元
    費用，應否由被上訴人負擔？(二)上訴人是否違約未交付Ｍ型
    固定夾及自攻牙螺絲配件3533組？茲就兩造論點分述如下。
五、上訴人主張被上訴人於91年11月14日通知SUS-240對插式格
    柵板樣品通過審核，上訴人遂支付臣佳公司、昇誼公司格柵
    板材料與加工費共31萬8358元，然被上訴人事後無端變更為
    電阻焊格柵板規格，拒收前述成品，自應負擔上開花費云云
    。被上訴人辯稱格柵板應於材料審查合格後才可施作，然上
    訴人於91年11月18日、同年12月3日及92年2月25日送審材料
    及成品均未過關，上訴人應負擔自行進貨成本等語。經查：
  (一)查兩造所不爭執91年合約計價付款規定之得標廠商應注意事
    項第2條記載：「如需送審材料者，則需送審甲方（被上訴
    人）、業主，經核准後方可進場施工，否則除不得計價外，
    必要時得無條件拆除後重做，若因而造成甲方工期延誤，則
    一切後果由乙方（上訴人）負責」，格柵板材料補充說明第
    8條亦記載：「材料需送審，故乙方需於甲方通知承包確認
    後開始送審甲方、業主，經核准後合約始生效，開始生產供
    料，否則除不得計價外，必要時得無條件運離工地重新提供
    合格材料，若因而造成甲方工期之延誤，其一切損失概由乙
    方負責」（見原審卷(一)第12、13頁），是材料審查合格為上
    訴人進場施作成品前提，否則不得計價。
  (二)上訴人所提出SUS-240部分施工圖業於91年11月14日審查合
    格（見原審卷(一)第15至16頁送文單）；惟審查內容僅為施工
    圖而不及於材料，則上訴人憑以推論材料已送審合格，尚嫌
    速斷。再者，上訴人於91年11月18日及同年12月3日各交付
    樣品一塊，經審核為品質不佳，此有上訴人92年9月3日備忘
    錄在卷可稽（見原審卷(二)第46頁之說明(二)）。92年2月19 日
    ，被上訴人、新亞建設公司、台電公司派員視察（上訴人）
    並檢驗成品製作流程，製作成品已於92年2月25日送交核四
    工地，固有上訴人焊工考試名單、出貨清單及上揭備忘錄說
    明(三)在卷可按（見原審卷(二)第43至46頁），惟上開資料仍不
    足證明材料業經審查合格，尚與契約所定計價要件不符。況
    上訴人於92年5月15日尚且發函稱「…貴我（A1S061）合約
    已於92年3月4日有效期限屆滿，貴公司欲續合約請修正條款
    如主旨，未獲得貴公司肯定函覆，本公司不予製作。…」等
    字（見原審卷(二)第126頁說明(二)），上訴人既在92年5月15日
    要求修改契約條款否則不為製作，顯見其在92年3月4日合約
    屆滿前並未生產，如何能主張其已支出此部分費用並要求被
    上訴人負擔？
  (三)上訴人員工曾柏升固證稱被上訴人有請上訴人備料。稍後即
    改稱：下單後，依上訴人慣例要先備料，我本人沒有接到備
    料通知等語（見原審卷(二)第114頁筆錄），足見曾柏升並未
    收到被上訴人備料通知，其個人臆測被上訴人通知備料，自
    不足採。況依臣佳公司出貨證明書，上訴人訂購SUS-240 格
    柵板材料時間為91年12月24日以前（見原審卷(一)第19頁），
    上訴人既未證明當時已通過材料審核，自不得請求被上訴人
    支付此部分費用24萬8418元。至於昇誼公司李坤陽固證稱被
    上訴人曾會同業主於92年2月間到昇誼公司檢驗成品是否合
    格，他們說檢查結果還可以，但是說我做的隔柵板還要再整
    形，沒有叫我全面生產，過幾天上訴人就叫我不要生產等語
    （見原審卷(二)第115頁筆錄），其證詞充其量證明被上訴人
    檢查材料生產過程，但不足以證明已通過審核，自不能為有
    利上訴人之認定。從而，上訴人請求被上訴人支付SUS-240
    格柵板材料費與加工費31萬8358元，尚非可取。
六、上訴人主張已交付92年合約電阻式鋸齒型格柵板材料40.406
    公噸，配件雖由喜得釘變為自攻牙螺絲，然因被上訴人未告
    知尺寸及規格致上訴人無法交貨，被上訴人自行採用其他配
    件，不得要求上訴人負擔費用云云。被上訴人辯稱已通知自
    攻牙螺絲規格，但是上訴人經催告遲未交付Ｍ型固定夾與自
    攻牙螺絲，被上訴人遂解除該部分契約，以每組20元計算，
    購買3500組配件共計花費7萬元，此部分損害得與貨款債權
    相抵銷等語。經查：
  (一)按給付無確定期限者，債務人於債權人得請求給付時，經其
    催告而未為給付，自受催告時起負遲延責任；債務人遲延者
    ，債權人得請求其賠償因遲延而生之損害；二人互負債務，
    而其給付種類相同，並均屆清償期者，各得以其債務，與他
    方之債務，互為抵銷，民法第229條第2項、第231條第1項、
    第334條第1項前段定有明文。債務人固無一部清償之權利，
    惟除依當事人之意思、給付之性質或債務之本旨，必須全部
    為整體給付外，如債務人為一部給付，經債權人受領者，尚
    非不生一部清償之效力。則其餘部分，如債務人遲延履行者
    ，債權人於定相當期限催告其履行而被拒時，得僅就該部分
    依民法第254條規定解除契約（最高法院94年度台上字第829
    號判決意旨參照）。
  (二)查被上訴人所施作92年合約機具每部需1732個不銹鋼Ｍ型夾
    （SADDLE CLIP），此有工程圖三份可稽（見原審卷(二)第191
    至193頁，600+592+540=1732），本件工程二部機具共需
    3464個M型夾，依92年合約第2條第(2)款，應加計2%預留損耗
    （見原審卷(一)第25頁），故被上訴人主張上訴人應交付Ｍ型
    固定夾及自攻牙螺絲共3533個（3464*102%=3533），應屬可
    信。而被上訴人於93年8月4日催告上訴人於5日內交付電阻
    式鋸齒型格柵板固定片及喜得釘，此有被上訴人93年8月4日
    93 理字第031函在卷（見原審卷(一)第127至129頁），堪認被
    上訴人確已催告上訴人交付Ｍ型固定夾及自攻牙螺絲，未獲
    置理。94年2月18日，被上訴人以7萬元向訴外人金氏鋼鐵工
    業股份有限公司購買3500組Ｍ型固定夾，並於95年4月12日
    通知上訴人解除此部分契約，亦有通知函、出貨單與合約書
    可佐（見原審卷(二)第133、134、151至157頁），是上訴人遲
    未給付配件致被上訴人花費7萬元另行購件，自應負損害賠
    償責任，被上訴人以之與上訴人貨款債權抵銷，合於法律規
    定，應予准許。
  (三)上訴人雖稱被上訴人並未告知自攻牙螺絲尺寸及規格云云；
    惟上訴人93年8月12日已傳真自攻牙螺絲資料予被上訴人，
    並載明規格為「susM6*38L」（見原審卷(二)第130至第132頁
    ），是上訴人所稱被上訴人未提供自攻牙螺絲規格，致上訴
    人未能給付云云，顯非可取。
七、綜上所述，上訴人依據追加購買SUS-240對插式格柵板契約
    與92年合約，請求被上訴人給付38萬8358元，及自起訴狀繕
    本送達翌日起至清償日止按年息百分之五計算之利息，為無
    理由，應予駁回。是則原審依此駁回其訴，經核並無違誤，
    上訴意旨指摘原判決不當，求予廢棄改判，為無理由，應予
    駁回。
八、本件為判決基礎之事證已明，兩造其餘主張、陳述及所提證
    據，經審酌後，認均與本件結論無礙，不再一一論列，併予
    敘明。
九、據上論結，本件上訴為無理由，依民事訴訟法第449條第1項
    、第78條，判決如主文。
中    華    民    國    97    年    7     月    8     日
                    民事第十三庭
                        審判長法  官  黃嘉烈
                              法  官  楊絮雲
                              法  官  吳燁山
正本係照原本作成。
不得上訴。
中    華    民    國    97    年    7     月    9     日
                              書記官  于  誠


司法院資訊處製作；財團法人民間司法改革基金會備份。
